臺灣臺中地方法院簡易民事判決
　　　　　 111年度沙簡字第316號
原      告  鄭金鳳  
訴訟代理人  鄭福生  
被      告  鄭睿勝  


訴訟代理人  徐頡    
            李承哲  
上列被告因過失傷害等件（案號：111年度沙交簡字第93號），
經原告提起刑事附帶民事訴訟請求損害賠償（案號：111年度沙
交簡附民字第10號），由本院刑事庭裁定移送前來，經本院於民
國111年8月9日言詞辯論終結，判決如下：
    主      文
被告應給付原告新臺幣139,914元，及自民國111年3月10日起至
清償日止，依照年息5％計算之利息。
原告其餘之訴駁回。
訴訟費用由被告負擔55％，餘由原告負擔。 
本判決得假執行。但被告如以新臺幣139,914元為原告預供擔保
後，得免為假執行。
原告其餘假執行之聲請駁回。
    事實及理由
壹、程序部分：按訴狀送達後，原告不得將原訴變更或追加他訴
    ，但擴張或減縮應受判決事項之聲明者，不在此限，民事訴
    訟法第255條第1項第3款定有明文。本件原告起訴時原對被
    告請求給付新臺幣（下同）558,750元及法定遲延利息。嗣
    於民國111年5月20日具狀將請求金額變更為811,556元及法
    定遲延利息，核屬擴張應受判決事項之聲明，合於前開規定
    ，應予准許。
貳、實體部分：
一、原告主張：被告於110年3月30日7時35分許，駕駛車牌號碼0
    000-00號自用小客車，沿臺中市大甲區德興路，由五福街往
    信義路方向行駛，行經德興路與和平路交岔路口（德興路14
    6號前）時，其應注意車前狀況，隨時採取必要之安全措施
    ，並應注意汽車行駛至無號誌或號誌故障無交通指揮人員指
    揮之交岔路口，同為直行車或轉彎車者，左方車應暫停讓右
    方車先行，而依當時情形，又無不能注意之情事，竟疏於注
    意及此，適原告騎乘車牌號碼000-000號普通重型機車（下
    稱系爭車輛），沿大甲區和平路，由大甲街往新政路方向行
    駛，正通過該交岔路口，被告見狀反應不及，駕駛上開自用
    小客車撞及原告之機車，致原告受有下列損害：1.財物損失
    14,650元〔包括系爭車輛修理費9,650元（皆為零件費用）、
    系爭車輛托吊費2,000元及外套、長褲各一件破損3,000元〕
    。2.醫療費用164,710元（包括第一次手術修養及復健58,81
    0元、第二次復健費用3,660元、第三次骨科門診730元、復
    健科門診1,260元、復健費用250元及移除腕骨固定板預估費
    用100,000元）。3.看護費用226,000元（包括專人照護108,
    000元及一般照護118,000元）。4.醫療用品費2,000元。5.
    薪資損失239,396（包括第一次手術因傷停工157,830元、第
    三次復健請假薪資損失31,566元及第二次手術預估修養一個
    月50,000元）。6.交通費用73,000元（包括第一次手術24,0
    00元、第二次復健36,000元、第三次復健8,000元及訴訟交
    通費5,000元）。7.精神慰撫金：原告因本件車禍右遠端橈
    骨粉碎性骨折、右遠端尺骨骨折、右側膝部挫傷等傷害，又
    原告右手腕關節經醫師判定為「右腕關節孿縮」，已達強制
    汽車責任保險殘廢給付標準表所列第11等級之腕關節遺存顯
    著運動障害，爰請求精神慰撫金91,800元。為此，爰依侵權
    行為法律關係請求被告給付。並請求法院判決：被告應給付
    原告811,556元，及自起訴狀繕本送達次日起至清償日止，
    依照年息5％計算之利息。願供擔保，請准宣告假執行。訴訟
    費用由被告負擔。
二、被告抗辯：本件車禍被告應負6成肇事責任，原告應負4成肇
    事責任。機車修理費零件部份應予折舊。醫療費部份診斷證
    明書費應扣除600元。看護費應以一日1,200元計算，且依診
    斷證明書記載，超過30天部份，應無理由。自購外用藥品2,
    000元部份，並無證據。因傷停工部份，原告認每月以31,56
    6元計算，被告否認原告所提證據之真正性，且依診斷證明
    書記載，原告請求超過3個月部份，並無理由，又110年4、5
    月原告均領有薪資，並非不能工作。交通費部份，原告並無
    提出證據。精神慰撫金部份過告，應與酌減。第二次復健及
    關費用部份：110年8月10日請求重複，交通費、機車拖吊費
    、訴訟交通費、衣服破損費，原告均未提出證據。第三度復
    健費用及其相關費用部份：骨科門診730元，已包含於111年
    4月8日至骨科再開診斷證明書費370元（含掛號費120元、證
    書費250元），因前已給付骨科診斷證明書費，因此該日370
    元，應與扣除，另復健科門診費診斷證明書費900元，因本
    案僅需一份診斷書120元，其餘部份係原告自己需要的支出
    ，應與扣除。請假薪資31,566元、復健費250元及交通費部
    份，均無證據證明。醫囑第二次手術費及其相關費用預估部
    份，原告並無提出證據，被告均爭執，另原告已獲汽車強制
    責任險97,164元賠償，應與扣除。並請求法院判決：原告之
    訴駁回。訴訟費用由原告負擔。如受不利益判決，願供擔保
    免為假執行。
三、得心證之理由：
（一）按刑事訴訟判決所認定之事實，固非當然有拘束民事訴訟
      判決之效力，但民事法院調查刑事訴訟原有之證據，而斟
      酌其結果以判斷事實之真偽，並於判決內記明其得心證之
      理由，即非法所不許，是本院審理本件民事訴訟事件時，
      自得調查刑事訴訟卷內原有之證據，斟酌其結果以判斷事
      實之真偽，合先敘明。查本件車禍係因被告於110年3月30
      日上午7時35分許，駕駛車牌號碼0000-00號自用小客車，
      沿臺中市大甲區德興路，由五福街往信義路方向行駛，行
      經德興路與和平路交岔路口（德興路146號前）時，其應
      注意車前狀況，隨時採取必要之安全措施，並應注意汽車
      行駛至無號誌或號誌故障而無交通指揮人員指揮之交岔路
      口，同為直行車或轉彎車者，左方車應暫停讓右方車先行
      ，而依當時情形，又無不能注意之情事，竟疏於注意及此
      ，適原告騎乘車牌號碼000-000號普通重型機車，沿大甲
      區和平路，由大甲街往新政路方向行駛，正通過該交岔路
      口，被告見狀反應不及，駕駛上開自用小客車撞及原告之
      機車，致甲○○人車倒地，並受有右遠端橈骨粉碎性骨折、
      右遠端尺骨骨折、右側膝部挫傷之傷害，被告並經本院刑
      事法庭認定犯過失傷害罪，而判處拘役50日，如易科罰金
      ，以1,000元折算1日等情，有本院111年度沙交簡字第93
      號刑事確定判決在卷可稽，並經本院調取該刑事案卷核閱
      無訛，堪以認定。
（二）按因故意或過失，不法侵害他人之權利者，負損害賠償責
      任；汽車、機車或其他非依軌道行駛之動力車輛，在使用
      中加損害於他人者，駕駛人應賠償因此所生之損害。但於
      防止損害之發生，已盡相當之注意者，不在此限；不法侵
      害他人之身體或健康者，對於被害人因此喪失或減少勞動
      能力或增加生活上之需要時，應負損害賠償責任；不法侵
      害他人之身體、健康、名譽、自由、信用、隱私、貞操，
      或不法侵害其他人格法益而情節重大者，被害人雖非財產
      上之損害，亦得請求賠償相當之金額；民法第184條第1項
      前段、第191條之2前段、第193條第1項、第195條第1項前
      段分別定有明文。查被告因過失肇致發生本件車禍並致原
      告受有前開傷害等情，有如前述。則被告就本件車禍之發
      生為有過失，該過失行為與原告所受前開傷害間，具有相
      當因果關係，自係過失不法侵害原告之身體權利，堪以認
      定。依前開規定，原告請求被告賠償其因前開傷害所受損
      害，自屬有據。茲就原告請求被告賠償之各項損害，有無
      理由，審酌如下：　　　
   1、醫療費用58,810元及730元、1260元部分：已據原告提出
      光田醫療社團法人光田綜合醫院診斷證明書、收據等為證
      ，被告雖稱其中診斷證明書費用重複且非必須云云，但原
      告依照病情及醫療程度發展，提出相對應之診斷證明書以
      證明其病情及醫療情形，此為原告必須之醫療支出，又原
      告提出之醫療收據，其中關於診斷證明書費用之記載，並
      無重複或一次多份之情形，則被告上開抗辯，應無可採。
      本件原告得請求之醫療費用應為61,160元（計算式：5881
      0+730+1620＝61160）。
 　2、機車維修費部份：系爭F8U-976號機車為原告所有，出廠
      日期為西元2005年5月，此有車輛詳細資料報表附於偵查
      卷可稽。又系爭機車之維修費用為9,650元，均為零件費
      用，此有原告所提出之收據3張可證。依行政院所頒固定
      資產耐用年數表及固定資產折舊率之規定，【機械腳踏車
      】之耐用年數為3年，依定率遞減法每年折舊1000分之536
      ，另依營利事業所得稅查核準則第95條第6項規定「固定
      資產提列折舊採用定率遞減法者，以1年為計算單位，其
      使用期間未滿1年者，按實際使用之月數相當於全年之比
      例計算之，不滿1月者，以1月計」，且依固定資產耐用年
      數表及固定資產折舊率之規定，機器腳踏車耐用年數為3
      年，且最後1年之折舊額加歷年折舊累計額，其總和不得
      超過該資產成本原額10分之9，殘值並應以10分之1為合度
      ，亦即應扣除10分之9之零件折舊。上開原告所有機車自
      出廠日94年（即西元2005年）5月，迄本件車禍發生時即1
      10年3月30日，已使用超過3年耐用期限，依上開說明，扣
      除折舊之累計金額應不得超過該資產成本原額10分之9。
      依此計算，系爭車輛更換新零件費用為9,650元，則扣除
      折舊後之零件費用為965元（計算式：96500.1＝965）。
   3、看護費用部份，依據原告所提出之111年4月8日光田醫療
      社團法人光田綜合醫院診斷證明書記載，原告因本件車禍
      住院6日（110年3月30日至110年4月4日），住院期間與出
      院後需專人照顧一個月，因此，原告需專人照顧期間為住
      院之6日及出院後一個月，共計36日。再者，目前中部地
      區全日看護費用約為2,000元至2,400元，為本院職權所知
      ，以原告所受前開傷害部位，看護照料之困難度顯然非易
      ，本院認原告請求親屬看護費用以每日2,400元計算，應
      屬適當。因此，原告得請求之看護費用為86,400元（計算
      式：36X2400＝86400）。至於原告請求居家照護費部份，
      因無相關證明證明，本院即無從准許。
   4、不能工作之損失：依據原告所提出之111年4月8日光田醫
      療社團法人光田綜合醫院診斷證明書記載，原告因本件車
      禍宜休養三個月，本院認為以原告所提出之存摺影本及薪
      資資料，認原告主張每月薪資31,566元，應屬可採，以此
      計算原告無法工作3個月之損失應為94,698元（計算式：3
      1566X3＝94698）。
   5、復健費：依據原告所提出之111年4月8日光田醫療社團法
      人光田綜合醫院診斷證明書記載，原告因本件車禍需復健
      2個月，以原告提出之復健流程紀錄（110年7月6日至110
      年8月12日，療程截止日期為110年9月30日），每次療程
      為6日，原告主張每月需610元，本院認為原告所提出之復
      健流程紀錄，其截止日期為110年9月30日，如自出院日11
      0年4月4日起算，已超出診斷證明書記載之二個月，故應
      以復健流程紀錄為認定依據，本院認上述日期已超過五個
      月以上，故實際上前後復健期間應以六個月計算，則原告
      得請求之復健費用應為3,660元（計算式：610X6＝3660）
   6、原告請求之自購外用藥品費2000元、機車拖吊費2000元、
      外套大衣2,000元、長褲1,000元部份，均未提出證據證明
      之，本院實無從認定，原告主張為真。
   7、就醫交通費24,000元、復健交通費36,000元、8,000元部
      份，原告並未提出其已實際支出該部份交通費之證明資料
      ，應認此部份原告主張為無理由。
   8、訴訟交通費5000元：按訴訟權本屬人民之基本權利，興訴
      與否全由人民自行決定，提起民事訴訟主張權利，本係行
      使公法上之權利，而非受害之行為，至於提起訴訟應繳納
      訴訟規費及其他因訴訟而生之費用，均屬興訟行使訴訟權
      必須承擔之一般風險，原告是否承擔此一風險，全由原告
      自行決定，因該風險造成之損害，尚非因被告之行為所致
      ，與被告過失之行為，尚無因果關係存在。是原告上開主
      張訴訟交通費，非因被告行為所致，而係原告決定興訟所
      必須承擔之風險，其不利益自難歸由被告負擔。
   9、精神慰撫金：原告於本件車禍所受傷害，核其程度及範圍
      非輕，精神上自受有相當之痛苦，其請求被告賠償其所受
      非財產上之損害即精神慰撫金，應屬有據。而精神慰撫金
      數額之酌定，應斟酌加害行為、兩造之身分、地位、家庭
      經濟能力，暨其所受痛苦之程度等一切情狀。本院審酌兩
      造之學經歷、車禍情節、治療時間，及其等身分、地位與
      經濟情況，認原告請求賠償91,800元為適當。
  10、另原告所稱醫囑第二次手術及其相關費用預估（約100000
      元及50000元）部份，此為被告所爭執，且原告並未提出
      相關證明，應認為此部份無證據證明之。
  11、綜上，原告因本件車禍之損失金額為338,683元（計算式
      ：61160+965+86400+94698+3660+91800=338683）。
（三）按損害之發生或擴大，被害人與有過失者，法院得減輕賠
      償金額。民法第217條第1項定有明文。本件原告騎乘機車
      行經無號誌交叉路口，其為支線道車未暫停禮讓幹線道車
      輛先行，就本件車禍之發生，亦有責任本院審酌兩造車輛
      之前揭過失情狀與程度，認原告應負擔百分之30過失責任
      ，此部份自應承擔而減輕加害人即被告之賠償金額，則被
      告對原告應負之損害賠償責任適用過失相抵後，被告應賠
      償原告之金額為237,078元（計算式：338638×70％＝237078
      ，元以下四捨五入）。
（四）按保險人依本法規定所為之保險給付，視為被保險人損害
      賠償金額之一部分；被保險人受賠償請求時，得扣除之，
      強制汽車責任保險法第32條定有明文。是強制汽車責任保
      險之被保險人於該範圍內之損害賠償責任即因而解免。本
      件原告已獲得汽車強制責任保險金理賠97,164元，是此部
      分之款項自應於本件損害賠償請求中扣除，經扣除後，原
      告得請求被告賠償之金額為139,914元（計算式：000000-
      00000＝139914）。
（五）按給付無確定期限者，債務人於債權人得請求給付時，經
      其催告而未為給付，自受催告時起，負遲延責任。其經債
      權人起訴而送達訴狀，或依督促程式送達支付命令，或為
      其他相類之行為者，與催告有同一之效力，民法第229條
      第2項定有明文。又遲延之債務，以支付金錢為標的者，
      債權人得請求依法定利率計算之遲延利息。但約定利率較
      高者，仍從其約定利率；應付利息之債務，其利率未經約
      定，亦無法律可據者，週年利率為5％，民法第233條第1項
      及第203條亦有明文。本件原告對被告之前揭損害賠償債
      權，既經原告起訴而送達訴狀，則原告請求自起訴狀繕本
      送達次日即均自111年3月10日起至清償日止，依照年息5％
      計算之法定遲延利息，核屬有據，應予准許。
四、綜上所述，原告依侵權行為之法律關係，請求被告給付原告
    139,914元，及自111年3月10日起至清償日止，依照年息5％
    計算之利息，為有理由，應予准許，逾此部分請求則無理由
    ，應予駁回。
五、本件依民事訴訟法第427條第2項第11款規定適用簡易程序所
    為被告敗訴之判決，依同法第389條第1項第3款規定，應依
    職權宣告假執行，本院並依被告聲請，宣告被告得預供擔保
    後免為假執行之金額。至原告敗訴部分，其假執行之聲請失
    所附麗，應予駁回。
六、本件事證已臻明確，兩造其餘提出之攻擊、防禦方法及證據
    ，經審酌後核與判決結果不生影響，爰不一一論述，附此敘
    明。
七、訴訟費用負擔之依據：民事訴訟法第79條。
中　　華　　民　　國　　111 　年　　8 　　月　　23　　日
                        臺灣臺中地方法院沙鹿簡易庭
                            法  官  劉國賓
以上為正本，係照原本作成。
如不服本判決，應於判決送達後20日內向本院提出上訴狀並表明
上訴理由（須附繕本）；如委任律師提起上訴者，應一併繳納上
訴審裁判費。
中　　華　　民　　國　　111 　年　　8 　　月　　23　　日
                            書記官